【裁判字號】    98,抗,358
【裁判日期】    980825
【裁判案由】    聲明異議
【裁判全文】
臺灣高等法院臺中分院民事裁定           98年度抗字第358號
抗  告  人  日華資產管理股份有限公司
法定代理人  乙○○
送達代收人  王楷涵
抗告人因與債務人甲○○○○○○.
執行事件，對於中華民國98年 6月10日台灣南投地方法院98年事
聲字第15號所為裁定提起抗告，本院裁定如下：
    主  文
抗告駁回。
抗告程序費用由抗告人負擔。
    理  由
一、抗告意旨略以：
  (一)本件原債權人係台中商業銀行股份有限公司（以下簡稱為台
    中商銀），其依金融機構合併法之規定將本案債權讓與馬來
    西亞商富析資產管理股份有限公司台灣分公司（以下簡稱為
    富析公司），嗣富析公司再將本案債權讓與抗告人，是以抗
    告人係本件目前唯一之合法債權人。抗告人前已隨強制執行
    聲請狀並提出執行名義正本、債權讓與證明書及借據等文件
    ，以佐證抗告人受讓本案債權之法律行為真正，抗告人確係
    強制執行法第4條之2第1項第1款及民事訴訟法第401條第1項
    所稱之繼受人，依法為原法院95年度執字第5950號執行名義
    效力所及，且抗告人受讓本案債權之事實亦公告於民國96年
     3月10日台灣新生報第13版，因此類推適用金融機構合併法
    第18條第 3項之規定，該債權讓與之通知已對債務人生效，
    抗告人自得向執行法院聲請強制執行。
  (二)實務上就債權讓與之通知方式並無任何限制規定，登報公告
    亦應為債權讓與通知方式之一，抗告人受讓本案債權之事實
    業已於96年 3月10日公告於台灣新生報第13版，債務人已足
    藉此知悉債權讓與之事實，且本件台灣南投地方法院所為之
    98年度司執字第4342號及98年度事聲字第15號等裁定，已將
    債權讓與之事實完整敘明，而前揭二紙裁定依強制執行法第
    30-1條準用民事訴訟法第239條準用民事訴訟法第229之規定
    ，均應送達債務人，債務人亦得藉此知悉債權讓與之情事，
    職是，本件債權讓與事實業已合法通知債務人。
  (三)綜上，執行法院及原審於未盡行必要之案件調查前，即逕認
    債務人至今尚未知悉債權已讓與之事，並據此為由駁回抗告
    人強制執行之聲請及聲明異議，認事用法顯有錯誤，請求廢
    棄原裁定云云。
二、按債權人聲請強制執行，如不合程式或不備其他要件，依其
    情形可以補正，經定期命補正而不補正者，法院應以裁定駁
    回之，此觀強制執行法第30條之1準用民事訴訟法第249條第
    1項第6款自明。次按執行名義成立後，債權人將債權讓與於
    第三人，該第三人為強制執行法第4條之2第1項第1款所稱之
    繼受人，雖得以原執行名義聲請強制執行，惟民法第 297條
    第 1項既明定債權之讓與，非經讓與人或受讓人通知債務人
    ，對於債務人不生效力，則債權讓與契約固於讓與人與受讓
    人間意思合致時即生債權移轉之效力，然此項債權讓與之事
    實非經讓與人或受讓人通知債務人，對債務人尚不生效力，
    債務人對於受讓人自得拒絕給付，債權受讓人於該項讓與對
    債務人生效前，自亦不得對債務人為強制執行。是債權受讓
    人依強制執行法第4條之2規定，本於執行名義繼受人身分聲
    請強制執行者，除應依同法第 6條規定提出執行名義之證明
    文件外，對於其為適格之執行債權人及該債權讓與已對債務
    人發生效力等合於實施強制執行之要件，亦應提出證明，併
    供執行法院審查（最高法院98年度台抗字第 116號裁定意旨
    參照）。又按金融機構合併法第15條第1項第1款雖規定以收
    購金融機構不良債權為目的之資產管理公司，受讓金融機構
    不良債權時，適用同法第18條第 3項規定，即其債權讓與之
    通知得以公告方式代之。惟於資產管理公司受讓金融機構不
    良債權後，再將該債權讓與他家資產管理公司時，因資產管
    理公司並不屬金融機構合併法第4條第1款規定所指之金融機
    構，自無金融機構合併法第18條第 3項之適用。故資產管理
    公司將原屬金融機構不良債權轉讓與他家資產管理公司時，
    仍應依民法第297條第1項規定為債權讓與之通知，而不得逕
    以公告代之。
三、本件抗告人主張系爭債權經輾轉讓與抗告人，抗告人已以登
    報公告方式代替債權讓與之通知等情，固提出債權憑證、債
    權讓與聲明書、公告及債權讓與證明書為證。惟抗告人既主
    張其為該債權憑證之執行名義效力所及之人，而聲請對相對
    人強制執行，自應證明其已得對債務人即相對人主張債權憑
    證所表彰之債權，此乃強制執行程序開始之要件，債務人即
    相對人在受債權讓與通知前，抗告人尚不具執行債權人之適
    格，而不得就相對人之財產實施強制執行。查本案原債權人
    為台中商銀，其依金融機構合併法之規定將本案債權讓與富
    析公司，嗣後富析公司再將本案債權讓與抗告人。於台中商
    銀於債權讓與富析公司時，台中商銀固得依金融機構合併法
    第15條第1項第1款及第18條第 3項規定，以登報公告通知相
    對人，惟然富析公司及抗告人則均非金融機構合併法第 4條
    第1款所定金融機構，並無同法第18條第3項規定之適用，故
    富析公司將系爭債權讓與抗告人，依前揭說明，仍應依民法
    第297條第1項規定為債權讓與之通知，始對相對人發生效力
    。本件抗告人為強制執行之聲請，並未提出已合法通知相對
    人有關富析公司將系爭債權讓與抗告人之證明文件，經原執
    行法院於98年3月12日發文通知抗告人於5日內補正，該通知
    並於同年月16日送達抗告人，此有送達證書在卷可稽，抗告
    人逾期未補正，原執行法院司法事務官乃於98年 4月13日以
    98年度司執字第4342號裁定駁回抗告人本件強制執行之聲請
    ，抗告人不服，向原執行法院聲明異議，原執行法院復以裁
    定駁回其異議，經核並無違誤。抗告人雖主張其得以本件強
    制執行之聲請兼為債權讓與之通知云云，惟抗告人既自富析
    公司受讓系爭債權，而富析公司又係自台中商銀受讓系爭債
    權，則在富析公司與台中商銀間之債權讓與事實未合法通知
    相對人之前，抗告人尚無從主張其自富析公司受讓之系爭債
    權已對相對人生效，而得據以行使該債權。況如依抗告人之
    主張，先為強制執行而於強制執行程序進行中，再行通知債
    務人，則將形成債權讓與通知前，已對債務人之財產強制執
    行之結果，有違民法第 297條之規定。至抗告人所援引之最
    高法院42年台上字 626號判例所稱「讓與之通知，為通知債
    權讓與事實之行為，得以言詞或文書為之，不需何等之方式
    」等語，旨在說明債權讓與之通知，其性質為觀念通知，其
    通知方式不拘，以使債務人知悉其事實即可，於訴訟中如有
    事實足認債務人已知悉其事，該債權讓與即對債務人發生效
    力；惟究不得因此即謂債權之讓與人或受讓人未將債權讓與
    之事實通知債務人前，受讓人即得對該債務人為強制執行，
    而責由執行法院以送達書狀或讓與證明文件予債務人之方式
    為通知（最高法院第98年度第三次民事庭決議參照）。再者
    ，原法院駁回抗告人聲明異議之裁定，並未將本件債務人列
    於當事人欄，而僅於案由欄敘明其身份，進而亦未將裁定送
    達予本件債務人，從而，抗告人主張本件債務人早已因原法
    院裁定之送達而知悉債權讓與之情事，無庸再次另行通知云
    云，無足可取。抗告論旨，猶執陳詞指摘原裁定不當，聲明
    廢棄，非有理由。
四、據上論結，本件抗告為無理由，爰依強制執行法第30條之 1
    ，民事訴訟法第495條之1第1項、第449條第1項、第95條、
    第78條，裁定如主文。
中    華    民    國    98    年    8     月     25    日
              民事第三庭    審判長法  官  陳照德
                                  法  官  朱樑
                                  法  官  李平勳
以上正本係照原本作成。
再為抗告應以適用法規顯有錯誤為理由，如提起再抗告者應於裁
定送達後10日內向本院提出抗告理由狀（須按照他造人數附具繕
本）並繳納抗告裁判費新臺幣壹仟元，同時委任律師或具有律師
資格之關係人為代理人。
                                  書記官  江丞晏
中    華    民    國    98    年    8     月     25    日


司法院資訊處製作；財團法人民間司法改革基金會備份。
